【裁判字號】    87,訴,1364
【裁判日期】    890216
【裁判案由】    返還不當得利
【裁判全文】
臺灣臺中地方法院民事判決  八十七年度訴字第一三六四號
    原      告  丁○○
    訴訟代理人  黃錦郎        律師
    被      告  乙○○○      .
                甲○○        .
    右二人共同
    訴訟代理人  丙○○        .
右當事人間返還不當得利事件，本院判決如左：
    主    文
被告應各給付原告新台幣壹拾陸萬陸仟參佰柒拾伍元，及自民國八十七年七月十五日
起至清償日止，按年息百分五計算之利息。
原告其餘之訴駁回。
訴訟費用由被告負擔三分之一，餘由原告負擔。
本判決第一項於原告分別以新台幣伍萬元為被告供擔保後，各得為假執行；但被告如
於假執行程序實施前，分別以新台幣壹拾陸萬陸仟參佰柒拾伍元為原告預供擔保後，
各得免為假執行。
原告其餘假執行之聲請駁回。
    事    實
甲、原告方面：
壹、聲明：（一）被告應各給付原告新台幣（下同）四十九萬九千零三十三元，及自
    起訴狀繕本送達翌日起至清償日止，按年息百分之五計算之利息。（二）原告願
    供擔保，請准宣告假執行。
貳、陳述：
一、原告於民國（下同）八十年四月一日向被告乙○○○、甲○○及訴外人陳金樹等
    購買其三人所共有坐落台中市南屯區○○○段第四六一地號土地（所有權應有部
    分各三分之一），約定買賣價金每坪十一萬元。訂約當時，系爭四六一地號土地
    之面積依土地登記簿謄本所記載為一一八八平方公尺，換算其坪數為三五九．三
    八坪。惟因原告與陳金樹於訂約當時另行約定就其所出賣之土地坪數中，保留五
    十七至六十坪不出賣（即買賣契約附圖斜線部分），故原告就系爭四六一號土地
    所買受之土地坪數為二九九．三六八坪，買賣總價為三千二百九十三萬零四百八
    十元。凡此有買賣契約書及訂約當時系爭四六一地號土地登記簿謄本可稽。
二、上揭買賣契約訂立後原告已依約給付買賣價款完畢，系爭土地亦已辦畢所有權移
    轉登記。惟原告於履行將訴外人陳金樹保留未為出售之土地六０坪，辦理分割登
    記以移轉登記予陳金樹時，始發覺應先辦理原告於買受系爭土地同時所一併買受
    之同段四五八之八九、四五九之九一地號等三筆土地（即原買賣契約中陳信一等
    人所出賣之土地）之合併後，始能辦理分割登記。詎於辦理前揭三筆土地之合併
    及分割事宜時，經地政機關測量後始赫然發現系爭四六一地號土地，依地籍圖面
    積計算結果，超出公差原面積０．一一八八公頃應更正為０．一一四三公頃。此
    有台中市中山地政事務所函文可稽。換言之，被告等與陳金樹所出賣予原告系爭
    四六一號土地乃有面積短少四十五平方公尺即一三．六一坪之情事。
三、次查，原告知悉上揭系爭四六一號土地面積不足後，因地政機關通知須先辦理面
    積更正後始能辦理合併及分割，且因建築線問題，原告不得已乃先辦理系爭四六
    一號土地之面積更正，將系爭四六一、四五八之八九、四五八之九一、四六一之
    四號土地（原告另行於八十一年六月十五日向訴外人陳月嬌所買受）辦理合併後
    ，再分割出四六一之八、四六一之九地號土地，並辦理所有權移轉登記予陳金樹
    。因原告認系爭四六一號土地面積不足，本屬被告等及陳金樹所應負出賣人之責
    任，故於分割四六一之八、四六一之九地號土地予陳金樹時，乃將原告原來買受
    之土地坪數，即四六一地號：二九九．三六八坪、四五八之八九、四五九之九一
    地號：三０四．九一九坪及原告另行買受之四六一之四地號：二三．八九坪（按
    應係二０．八七坪之誤寫）合計共六二八．一七坪（按應係六二五．一五之誤寫
    ），予以保留，所餘之坪數即一四三平方公尺分割為四六一之八、四六一之九號
    土地，移轉登記予陳金樹。凡此有土地登記簿謄本、地籍圖及土地面積分析表可
    稽。
四、另查，陳金樹因前揭原告所分割登記予伊之四六一之八、四六一之九號土地面積
    不足六０坪竟主張原告分割登記不足六０坪之部分即（６０-４３．２５=）一六
    ．七五一坪，乃屬給付不能（按四六一地號等土地合併後已建築房屋完成，而無
    法再為土地分割），訴由  鈞院八十五年訴字第二一二八號案件，請求原告應負
    給付不能之損害賠償責任。嗣原告與陳金樹於該案件審理中，乃就該不足之土地
    坪數以總價一百五十萬元達成和解，凡此有陳金樹之起訴狀及  鈞院八十五年訴
    字第二一二八號和解筆錄可稽。
五、依前所述，原告向被告等及陳金樹所買受之系爭四六一號土地，因地籍圖面積與
    土地登記簿謄本所記載面積誤差超出公差，更正後計短少四十五平方公尺即一三
    ．六一坪，故就該短少之土地面積被告等及陳金樹乃有溢收價金之情事，按「．
    ．．又出賣土地如係按面積計算其價金，而非整筆論價者，其土地面積自始不足
    ，則其不足部份，為不能給付，出賣人就自始不足而不能給付部份，所受領之價
    金，依關於不當得利之規定，應負返還責任。…查上訴人出賣土地，以面積計價
    ，且本件土地實際面積較買賣面積短少十．五九坪，為原審合法確定之事實，因
    短少面積超收之價金自屬無法律上原因而收受，被上訴人自得依不當得利之規定
    請求上訴人返還。…」最高法院八十四年台上字第四四三號判決著有明文。是本
    件被告等及陳金樹對於其出賣予原告之土地係依面積計價，且其坪數不足十三．
    六一坪，而有溢收價金之情形，已詳述如前，是原告自得依不當得利之法律關係
    訴求被告等返還之。茲就被告等溢收土地價金之數額計算如下：系爭土地坪數不
    足（４５×０．３０２５）一三．六一坪，被告等及陳金樹所有權應有部分各三
    分之一，故其每人各溢收價金依每坪十一萬元計算為（１３．６１×１１０，０
    ００÷３）四九九，０三三元。惟因原告與陳金樹於前揭給付不能損害賠償案件
    中，已就其溢收之價金亦一併達成和解，故原告僅就被告等二人提起本件訴訟等
    語。
參、證據：提出不動產買賣契約書影本一份、土地登記簿謄本七份、地籍圖謄本一份
    、台中市中山地政事務所八十六年四月十六日八六中山地所二字第０三五一四號
    函影本一份、原告製作面積分析表一份、陳金樹對丁○○民事起訴狀及和解書影
    本各一份等為證。
乙、被告方面：
    被告未於最後言詞辯論期日到場，惟在前期日曾到場為聲明陳述如左：
壹、聲明：（一）原告之訴駁回。（二）若受不利之判決，被告願提供擔保而免為假
    執行。
貳、陳述：
一、土地買賣依面積計算，其面積自始不足者，得依關於不當得利之規定，請求返還
    該不足部分所受領之價金，固為實務上所持之見解。惟原告主張系爭土地面積不
    足尚非正確，或其不能舉證證明系爭土地面積係自始不足者，其主張即失所附麗
    。又關於不當得利之規定，以一方無法上原因受利益，致一方因而受損害為請求
    要件，原告主張與訴外人陳金樹達成訴訟上和解，須支付一百五十萬之賠償金，
    尚若非系爭土地面積自始不足所生之損害者，其請求即失所依據。再者，原告所
    稱之不當得利，如已獲得補償，亦不得重行主張請求。
二、原告擅自同意更正系爭土地面積為一一四三平方公尺，比原先面積減少四五平方
    公尺，且行合併分割後旁邊土地有莫名增加之情形，果真如此，系爭土地即非自
    始不足，反倒是其後之更正是錯誤的，而原告本不應同意更正面積。
三、原告主張系爭土地面積一一八八平方公尺係自始不足，亦非有據，請參閱第四六
    一地號土地登記謄本標示部分，於六十七年五月一日逕為重測，又於七十六年四
    月十日逕為分割後，系爭土地登記為一一八八公頃，按土地合併或分割前，須行
    複測，如超越公差時須先行更正，否則不得為之，此經原告舉證在先，被告無庸
    再為舉證，故被告就系爭土地，證明於七十六年四月十日時確定係一一八八平方
    尺無誤。而原告所舉之證據資料，僅顯示系爭土地於八十一年十一月二十七日時
    為一一四三平方公尺，尚不能有效證明系爭土地於八十年四月一日訂立買賣契約
    時，即自始不足，原告既主張系爭土地自始不足，自應負舉證責任。
四、原告實際買受第四六一地號土地面積應扣除六十坪後為二九九．三六八坪，另向
    訴外人林信一買受土地面積三０四．九一九坪，另買受第四六一之四地號土地面
    積二０．八七二坪（原告誤為二三．九八坪），以上土地面積合計應為六二五．
    一五九坪。如原告主張第四六一土地面積自始不足一三．六一坪，而依關於不當
    得利之規定，向被告每人各請求四九九、０三三元者，其合併分割所得土地，應
    自其實際買受總面積六二五．一五九坪中扣除自始不足之一三．六一坪，可分得
    土地應為六一一．五四九坪，始足當之。但其實不然，原告未得同意擅自分得六
    二八．二九坪（原告誤為六二八．一七坪）。反而此其實際買受土地多出三．一
    三一坪。原告分得土地既未減少，如何主張土地面積自始不足，自始不足，而依
    關於不當得利之規定為訴求。
五、原告應分得土地面積應為六一一．五四九坪，但原告竟違背與訴外人陳金樹之契
    約，而擅自分得六二八．二九坪，取得不當利益土地一六．七四一坪（陳金樹不
    足一七．０四五坪）。陳金樹於八十五年度訴字第二一二八號訴訟，以鑑定市價
    向原告請求三、八四三、二００元之損害賠償，惟鑑於原告主張連同被告等三人
    共尚有一、四九七、一００元（一三．六一坪乘以每坪十一萬）可資抵銷，結果
    雙方以一百五十萬元達成訴訟和解，拋棄請求金額達二、三四三、二００元，顯
    然已包括原告可請求之一、四九七、一００元。故原告縱令可向被告各請求四九
    九、０三三元之不當得利，亦已由陳所拋棄金額中獲得補償，沒有重行請求之餘
    地。
六、原告不當取得土地一六．七四一坪中，其中三．一三一坪免成本，其中一三．六
    一坪成每坪十一萬。原告與被告訂立契約後，土地價格急速上漲，其獲利請參閱
    第四六一地號、第四五八之八九地號、第四五八之九一地號土地登記謄本他項權
    利部分，土地面積共六六四．二九坪可向銀行貸得金額一億五仟六佰萬元，每坪
    達二三四、八００元，則原告免成本取得部分即達七三四、九二四元，須成本部
    分達三、一九五、六二八元，總價達三、九三０七八六，而成本僅一、四九七、
    一００元，再扣除一百五十萬元之和解金額，尚有九三三、六八六元之餘額，顯
    見原告非但無損失，反而獲利等語。
參、證據：提出陳金樹對丁○○民事訴訟之準備書狀（七）及丁○○答辯狀（四）影
    本各一份、地籍圖影本一份、台中市中山地政事務所八十八年一月八日八八中山
    地所二字第００二四一號函影本一份，並聲請向台中市中山地政事務所函查系爭
    四六一地號土地於八十二年間所為面積更正之登記有無錯誤更正及現正辦理專案
    更正事等為證。
丙、本院依職權調閱八十五年度訴字第二一二八號民事卷宗，並向台中市中山地政事
    務所函查系爭舊四六一地號與四五八之八九、四五八之九一、四六一之四等地號
    土地辦理面積更正及合併分割登記相關資料。
    理    由
一、本件被告經合法通知，未於最後言詞辯論期日到場，核無民事訴訟法第三百八十
    六條所列各款情形，爰依原告之聲請，由其一造辯論而為判決。
二、本件原告起訴主張：原告於八十年四月一日向被告乙○○○、甲○○及訴外人陳
    金樹等購買其三人所共有坐落台中市南屯區○○○段第四六一地號土地（所有權
    應有部分各三分之一），約定買賣價金每坪十一萬元。訂約當時，系爭四六一地
    號土地之面積依土地登記簿謄本所記載為一一八八平方公尺，換算其坪數為三五
    九．三八坪。惟因原告與陳金樹於訂約當時另行約定就其所出賣之土地坪數中，
    保留五十七至六十坪不出賣（即買賣契約附圖斜線部分），故原告就系爭四六一
    號土地所買受之土地坪數為二九九．三六八坪，買賣總價為三千二百九十三萬零
    四百八十元。買賣契約訂立後原告已依約給付買賣價款完畢，系爭土地亦已辦畢
    所有權移轉登記。惟原告為履行將訴外人陳金樹保留未為出售之土地六０坪，辦
    理分割登記以移轉登記予陳金樹，於辦理原告於買受系爭土地同時所一併買受之
    同段四五八之八九、四五九之九一地號等三筆土地之合併分割登記時，經地政機
    關測量後發現系爭四六一地號土地，依地籍圖面積計算結果，超出公差原面積０
    ．一一八八公頃應更正為０．一一四三公頃，換言之，被告等與陳金樹所出賣予
    原告系爭四六一號土地乃有面積短少四十五平方公尺即一三．六一坪之情事。因
    地政機關通知須先辦理面積更正後始能辦理合併及分割，且因建築線問題，原告
    不得已乃先辦理系爭四六一號土地之面積更正，將系爭四六一、四五八之八九、
    四五八之九一、四六一之四號土地（原告另行於八十一年六月十五日向訴外人陳
    月嬌所買受）辦理合併後，再分割出四六一之八、四六一之九地號土地，並辦理
    所有權移轉登記予陳金樹。因原告認系爭四六一號土地面積不足，本屬被告等及
    陳金樹所應負出賣人之責任，故於分割四六一之八、四六一之九地號土地予陳金
    樹時，乃將原告原來買受之土地坪數，即四六一地號：二九九．三六八坪、四五
    八之八九、四五九之九一地號：三０四．九一九坪及原告另行買受之四六一之四
    地號：二三．八九坪（按應係二０．八七坪之誤寫）合計共六二八．一七坪（按
    應係六二五．一五之誤寫），予以保留，所餘之坪數即一四三平方公尺分割為四
    六一之八、四六一之九號土地，移轉登記予陳金樹。依前所述，原告向被告等及
    陳金樹所買受之系爭四六一號土地，因地籍圖面積與土地登記簿謄本所記載面積
    誤差超出公差，更正後計短少四十五平方公尺即一三．六一坪，故就該短少之土
    地面積被告等及陳金樹乃有溢收價金之情事，原告自得依不當得利之法律關係訴
    求被告等返還之：系爭土地坪數不足（４５×０．３０２５）一三．六一坪，被
    告等及陳金樹所有權應有部分各三分之一，故其每人各溢收價金依每坪十一萬元
    計算為（１３．６１×１１０，０００÷３）四九九，０三三元。惟因原告與陳
    金樹於另案給付不能損害賠償案件中（案號：八十五年度訴字第二一二八號），
    已就其溢收之價金亦一併達成和解，故原告僅就被告等二人提起本件訴訟等語。
三、被告則以：原告擅自同意更正系爭土地面積為一一四三平方公尺，比原先面積減
    少四五平方公尺，且行合併分割後旁邊土地有莫名增加之情形，果真如此，系爭
    土地即非自始不足，反倒是其後之更正是錯誤的，而原告本不應同意更正面積。
    原告實際買受第四六一地號土地面積應扣除六十坪後為二九九．三六八坪，另向
    訴外人林信一買受土地面積三０四．九一九坪，另買受第四六一之四地號土地面
    積二０．八七二坪（原告誤為二三．九八坪），以上土地面積合計應為六二五．
    一五九坪。如原告主張第四六一土地面積自始不足一三．六一坪，其合併分割所
    得土地，應自其實際買受總面積六二五．一五九坪中扣除自始不足之一三．六一
    坪，可分得土地應為六一一．五四九坪，始足當之。但原告竟違背與訴外人陳金
    樹之契約，而擅自分得六二八．二九坪，取得不當利益土地一六．七四一坪（陳
    金樹不足一七．０四五坪）。陳金樹於八十五年度訴字第二一二八號訴訟，以鑑
    定市價向原告請求三、八四三、二００元之損害賠償，惟鑑於原告主張連同被告
    等三人共尚有一、四九七、一００元（一三．六一坪乘以每坪十一萬）可資抵銷
    ，結果雙方以一百五十萬元達成訴訟和解，拋棄請求金額達二、三四三、二００
    元，顯然已包括原告可請求之一、四九七、一００元。故原告縱令可向被告各請
    求四九九、０三三元之不當得利，亦已由陳所拋棄金額中獲得補償，沒有重行請
    求之餘地。原告不當取得土地一六．七四一坪中，其中三．一三一坪免成本，其
    中一三．六一坪成每坪十一萬。原告與被告訂立契約後，土地價格急速上漲，其
    獲利參閱第四六一地號、第四五八之八九地號、第四五八之九一地號土地登記謄
    本他項權利部分，土地面積共六六四．二九坪可向銀行貸得金額一億五仟六佰萬
    元，每坪達二三四、八００元，則原告免成本取得部分即達七三四、九二四元，
    須成本部分達三、一九五、六二八元，總價達三、九三０七八六，而成本僅一、
    四九七、一００元，再扣除一百五十萬元之和解金額，尚有九三三、六八六元之
    餘額，顯見原告非但無損失，反而獲利等語置辯。
四、經查：
（一）原告於八十年四月一日向被告乙○○○、甲○○及訴外人陳金樹購買其三人所
      共有坐落台中市南屯區○○○段第四六一地號土地，約定買賣價金每坪十一萬
      元，按面積二九九．三六八坪計算（訂約當時，系爭四六一地號土地之面積依
      土地登記簿謄本所記載為一一八八平方公尺，扣除陳金樹保留部分面積後計價
      ），買賣總價為三千二百九十三萬零四百八十元〔計算式：（1188X0.3025 ）
      -60.002=299.368坪299.368X110000=00000000元〕；原告已依約給付買賣價款
      完畢，土地亦辦理所有權移轉登記予指定之翁吉輝、丁○○名義，再移轉登記
      予常慶建設股份有限公司（翁吉輝及丁○○均為該公司之股東）；常慶建設股
      份有限公司於八十二年間，依台中市中山地政事務所通知系爭四六一地號面積
      超出公差，而同意更正面積為一一四三平方公尺後，將系爭四六一地號、及另
      行買受之四五八之八九、四五八之九一、四六一之四地號土地（後三筆土地面
      積依序為六五六、三五二、六九平方公尺，合計為一０七七平方公尺）辦理合
      併後（合併後之四六一地號土地面積為二０七七平方公尺），並分割四六一之
      八、四六一之九地號土地（土地面積依序為一四二、一平方公尺，合計為一四
      三平方公尺），將該二筆分割出來之土地辦理所有權移轉登記予陳金樹等情，
      此為兩造所不爭執之事實，復有卷附不動產買賣契約書、土地登記簿謄本、地
      籍圖謄本、台中市中山地政事務所八十六年四月十六日八六中山地所二字第０
      三五一四號函可按，並經本院依職權向台中市中山地政事務所函查系爭舊四六
      一地號與四五八之八九、四五八之九一、四六一之四等地號土地辦理面積更正
      及合併分割登記相關資料，經該地政事務所以八十七年十月六日八七中山地所
      二字第一０五五０號函覆並檢送相關資料影本在卷足稽，堪信為真實。
（二）原告主張被告與訴外人陳金樹所出賣系爭四六一地號土地面積短少四十五平方
      尺，無非以訂約當時土地之面積依土地登記簿謄本所記載為一一八八平方公尺
      ，嗣常慶建設股份有限公司於聲請辦理前述數筆土地之合併分割時，依台中市
      中山地政事務所通知系爭四六一地號面積超出公差應更正面積為一一四三平方
      公尺為由。惟被告抗辯原告主張之更正面積短少有所錯誤。本院依被告聲請向
      台中市中山地政事務所函查，系爭合併分割後四六一地號週邊地籍圖線檢測結
      果，係七十九年五月二十九日空地分割時錯誤造成，衍致八十三筆地籍圖線錯
      誤，造成登記簿面積減少者二十一筆，面積增加者十五筆，另面積不變者四十
      七筆，系爭合併分割後四六一地號土地面積原為０．二０七七公頃即二０七七
      平方公尺，擬更正面積為０．二一０七公頃即二一０七平方公尺，此有該地政
      事務所八十八年十二月二十一日八八中山地所二字第一六七八０號函及所附地
      籍圖線檢測結果地籍圖及土地擬更正面積表暨該所說明會會議記錄各一份，在
      卷可稽。是台中市中山地政事務所前於八十二年間常慶建設股份有限公司聲請
      辦理前述數筆土地之合併分割，通知系爭四六一地號面積超出公差應更正面積
      為一一四三平方公尺時，僅就鑑界面積計算之，並未發現地籍圖線錯誤問題，
      現該地政事務所就系爭合併分割後四六一地號週邊地籍圖線檢測結果，發現係
      七十九年五月二十九日空地分割時錯誤造成，衍致八十三筆地籍圖線錯誤，系
      爭合併分割後四六一地號土地擬更正面積為０．二一０七公頃即二一０七平方
      公尺，自應以後者檢測結果較為可採。則本件原告向被告與訴外人陳金樹所買
      受系爭四六一地號土地有無短少面積？短少面積多少？等，即不得逕依八十二
      年間之更正面積為一一四三平方公尺為據，而應以前述檢測結果為憑。
（三）查常慶建設股份有限公司於八十二年間，將系爭四六一地號、及另行買受之四
      五八之八九、四五八之九一、四六一之四地號土地（後三筆土地面積依序為六
      五六、三五二、六九平方公尺，合計為一０七七平方公尺）辦理合併後，並分
      割出四六一之八、四六一之九地號土地，合併後之四六一地號土地面積為二０
      七七平方公尺，分割出之四六一之八、四六一之九地號土地面積分別為一四二
      、一平方公尺，合計為一四三平方公尺，已如前述；再依前述地籍圖線檢測結
      果，系爭合併分割後四六一地號土地面積原為二０七七平方公尺，擬更正面積
      為二一０七平方公尺。依上開說明回算系爭四六一地號分割合併前之土地面積
      應為一一七三平方公尺即三五四．八三二五坪[計算式：（2107+142+1）-（
      656+352+69）=1173平方公尺  1170x0.3025=354.8325坪]。又扣除陳金樹保留
      部分｛按：兩造訂約當時，系爭四六一地號土地之面積依土地登記簿謄本所記
      載為一一八八平方公尺，扣除陳金樹保留部分面積後計價，買賣總價為三千二
      百九十三萬零四百八十元〔計算式：（1188X0.3025）-60.002=299.368坪
      299.368X110000=00000000元〕，故陳金樹保留部分面積應以六０．００二坪
      計算｝即原告原所買受系爭四六一地號之面積應為二九四．八三０五坪〔計算
      式：354.8325-60.002=294.8305〕，則原告買受系爭四六一地號土地短少面積
      應為四．五三七五坪〔計算式：299.368-294.8305=4.5375坪〕。
五、按出賣土地如係按面積計算其價金，而非整筆論價者，倘其土地面積自始不足，
    則其不足部分，為不能給付，出賣人就自始不足而不能給付部分，所受領之價金
    ，依關於不當得利之規定，應負返還責任（參照最高法院著有八十四年度台上字
    第四四三判決）。又依不當得利之法則請求返還不當得利，其得請求之範圍，應
    以對方所受之利益為度，非以請求人所受損害若干為準（參照最高法院六十一年
    度台上字第一六九五號判例）。本件原告與被告及訴外人陳金樹間買賣系爭四六
    一地號土地，既約定買賣價金每坪十一萬元，按面積二九九．三六八坪計算價金
    ，即係按面積計算其價金，經地政機關前述地籍圖線檢測結果，系爭四六一地號
    土地短少面積應為四．五三七五坪，原告自得依不當得利之規定請求出賣人即被
    告返還就此所領受之價金。
    茲就被告等溢收土地價金之數額計算如下：系爭四六一地號土地短少面積四．五
    三七五坪，被告等及陳金樹每人各溢收價金依每坪十一萬元計算為十六萬六千三
    百七十五元〔計算式：（4.5375×110000）÷3=166375元〕。
    至原告與陳金樹於另案給付不能損害賠償案件中（案號：八十五年度訴字第二一
    二八號），成立訴訟上和解，此經本院依職權調閱八十五年度訴字第二一二八號
    民事卷宗核實，惟其和解僅就該爭訟事件效力及於和解當事人間，原告並未有拋
    棄對本件被告所得主張權利之意思，被告自不得據此免除其返還之責；又被告所
    稱訂立買賣契約後，土地價格急速上漲，原告可向銀行貸得高額款項，非但無損
    失反而獲利一節，縱令屬實，其與被告出賣土地短少面積超收價金，則係兩事，
    被告亦無從據此解免其返還責任，被告上開所辯尚難採憑。
六、從而，原告本於不當得利之規定，請求被告各給付原告十六萬六千三百七十五元
    及自起訴狀繕本送達翌日即八十七年七月十五日起至清償日止，按年息百分之五
    計算之利息，為有理由，應予准許。原告逾此範圍之請求，即無理由，應予駁回
    。
七、兩造均陳明願供擔保聲請宣告假執行或免為假執行，就原告勝訴部分，核無不合
    ，爰分別酌定相當擔保金額，併准許之。至原告敗訴部分，其假執行之聲請失所
    附麗，應予駁回。
八、本件事証已臻明確，兩造其餘攻擊防禦方法及証据資料，核與本件判決結果不生
    影響，不予一一論述，併予敘明。
九、據上論結，原告之訴為一部有理由，一部無理由，依民事訴訟法第三百八十五條
    第一項前段、第七十九條但書、第三百九十條第二項、第三百九十二條，判決如
    主文。
中      華      民      國    八十九    年      二      月      十六    日
                                    臺灣臺中地方法院民事第三庭
~B法      官  許冰芬
右為正本係照原本作成
如不服本判決，應於判決送達後二十日內，向本院提出上訴狀。
中      華      民      國    八十九    年      二      月      十六    日
~B法院書記官


司法院資訊處製作；財團法人民間司法改革基金會備份。
